臺灣基隆地方法院基隆簡易庭民事判決
111年度基簡字第613號
原      告  吳金鋒  

訴訟代理人  廖偉真律師
複 代理 人  陳希勤  
被      告  許景仁  


上列當事人間請求損害賠償事件，原告就本院111年度基簡字第 
366號傷害案件提起刑事附帶民事訴訟，經本院刑事庭以111年度
附民字第236號裁定移送而來，本院於民國111年8月16日言詞辯
論終結，判決如下：
    主  文
被告應給付原告新臺幣2萬元。
原告其餘之訴駁回。
本判決原告勝訴部分，得假執行；但被告如以新臺幣2萬元為原
告供擔保後，得免為假執行。
    事實及理由
壹、原告起訴主張略以：
一、原因事實及法律主張
(一)被告基於傷害人身體之犯意，於民國110年11月3日上午11時
    24分許，騎乘車牌號碼000-0000號普通重型機車，行經基隆
    市○○區○○街00巷00號前，伸出左腳踢擊原告之右小腿，並以
    系爭機車之龍頭撞及原告背部（下合稱系爭傷害行為），如
    原證2之三軍總醫院基隆分院附設民眾診療服務處診斷證明
    書（下稱診斷證明書）所示，致原告受有背後挫傷、右小腿
    2.50.5公分之擦傷，而如原證1之110年度偵字第8489號起
    訴書（下稱系爭起訴書）所示，業經基隆地方檢察署檢察官
    起訴在案。
(二)按民法第184條第1項前段、第193條第1項及第195條第1項之
    規定，併參最高法院51年台上字第223號、47年台上字第122
    號判例意旨，承前述，原告與被告並無深仇大恨，被告竟以
    系爭傷害行為致原告受有系爭傷害，原告除受有身體皮肉痛
    苦外，心靈創傷亦苦不堪言，而本件侵權行為之發生原告並
    無過失，原告身體、健康與精神上已受強大打擊，身心均受
    強烈煎熬，為此依前開規定提起本件訴訟，請求被告賠償慰
    撫金。
二、基於上述，聲明：
(一)被告應給付原告新臺幣（下同）30萬元。
(二)願供擔保，請准宣告假執行。　　
貳、被告答辯略以：
　　原告於83年8月1日參與被告之互助會，標走會錢後便未繳納
    會款，僅簽發票面載金額為50萬元之本票予被告，且將參與
    互助會之事推與其妻，嗣後於110年11月1日被告與配偶向原
    告請求清償債務時，原告指使他人毆打被告夫妻二人；嗣於
    同年月3日，被告隻身騎乘系爭機車前往原告所在之宮廟，
    欲再次請求原告清償債務，原以為原告不在此處，當欲折返
    住處時始發見原告走出，且因同年月1日遭原告指使他人毆
    打之刺激，遂心想「不要跟他講話，用腳來跟他打個招呼好
    了！」，始出腳並駕車輕撞原告，原告僅受有擦傷，並未如
    其主張之嚴重。且被告自103年3月4日起在三軍總醫院基隆
    分院因患有衝動、易怒、認知功能障礙等精神疾病，長年服
    用治療憂鬱症、泛焦慮症、社交恐懼症、恐慌症等藥物，被
    告上開行為係情緒無法控制而臨時起意，絕非蓄意為之，亦
    無傷害他人身體之犯意，並無法認知行為之嚴重性，被告自
    覺有錯，已具悔意，盼能從輕判決等語。並聲明：原告之訴
    駁回，如受不利判決，願供擔保，請准予宣告免為假執行。
參、本院之判斷：
一、原告主張於上開時、地遭被告故意傷害之事實，業據提出系
    爭診斷證明書為證，況被告上揭所為涉犯故意傷害罪嫌，經
    臺灣基隆地方檢察署檢察官以110年度偵字第8489號起訴，
    犯罪事實所載為「許景仁因不滿吳金鋒積欠會款，竟基於傷
    害人身體之犯意，於民國110年11月3日上午11時24分許，騎
    乘車牌號碼000-0000號普通重型機車，行經基隆市○○區○○街
    00巷00號前，伸出左腳踢擊原告之右小腿，並以上開機車之
    龍頭撞及吳金鋒之背部，致吳金鋒受有右後背挫傷、右小腿
    2.50.5公分擦傷之傷勢」，嗣經本院以111年度基簡字第36
    6號刑事判決（下稱系爭刑事判決）判處拘役40日，如易科
    罰金以1,000元折算一日，是被告傷害犯行足堪認定；而被
    告雖以「患有精神疾病、行為係情緒無法控制而臨時起意，
    絕非蓄意為之，亦無傷害他人身體之犯意」為由抗辯，然縱
    有服用藥物治療相關疾病之事實，亦非等同行為當時係處於
    無意識、無法控制，對於傷害係無犯意、無故意之狀況，且
    被告既自陳「自覺有錯，已具悔意，盼能從輕判決」，亦足
    徵其坦承犯行不諱。是以，本院綜合上開證據調查結果，自
    堪信原告之主張為真實。
二、按因故意不法侵害他人之權利者，負損害賠償責任；不法侵
    害他人身體、健康、名譽、自由、信用、隱私、貞操，或不
    法侵害其他人格法益而情節重大者，被害人雖非財產上之損
    害，亦得請求賠償相當之金額，民法第184條第1項、第195
    條第1項前段分別定有明文。查本件被告既有以系爭傷害行
    為傷害原告之事實，致原告受有前述傷害，核屬侵害原告之
    身體權利使其受有損害，自屬故意侵害原告身體之侵權行為
    ，且足證使原告精神上受有痛苦，故原告依侵權行為之法律
    關係，請求被告慰撫金，自屬有據，茲就原告得請求之慰撫
    金數額，析述如下。
三、原告得請求慰撫金2萬元
(一)次按不法侵害他人之人格權，被害人受有非財產上損害，請
    求加害人賠償相當金額之慰撫金時，法院對於慰撫金之量定
    ，應斟酌實際加害情形、所造成之影響、被害人所受精神上
    痛苦之程度、雙方之身分、地位、經濟狀況及其他各種情形
    ，以核定相當之數額（最高法院47年台上字第1221號、51年
    台上字第223 號、76年台上字第1908號判例意旨參照）。查
    原告因被告系爭傷害行為而使身體受傷，其精神上自感痛苦
    ，請求被告賠償其非財產上之損害，自屬有據。
(二)本院審酌被告因本件侵權行為事件使原告受有右後背挫傷、
    右小腿2.50.5公分擦傷之傷害，傷勢尚屬輕微，且無論兩
    造是否存在債務糾紛，被告仍不應故意傷害他人身體，被告
    自陳現退休並無工作收入，先前職業為蔬菜販售，而原告則
    係從事鐵工廠相關職業，目前為宮廟宮主，是本院審酌上開
    兩造之身分、地位、經濟能力等一切情狀，認原告對被告上
    開傷害行為應得之精神慰撫金以2萬元為適當，逾此部分之
    請求，為無理由，不應准許。
肆、綜上，原告依侵權行為之法律關係，請求被告給付2萬元，
    為有理由，應予准許。原告逾此範圍之請求，即屬無據，應
    予駁回。
伍、本件係刑事附帶民事訴訟，由本院刑事庭移送前來，依刑事
    訴訟法第504條第2項之規定，免納裁判費，迄本院言詞辯論
    終結止，當事人亦無裁判費或其他訴訟費用之支出，自無諭
    知訴訟費用負擔之必要，併此指明。
陸、本件係為民事訴訟法第427條第1項訴訟標的金額50萬元以下
    之財產權訴訟，適用簡易訴訟程序所為被告敗訴之判決，爰
    依同法第389條第1項第3款之規定，就被告敗訴部分，本院
    自應依職權宣告假執行；原告雖陳明願供擔保聲請假執行，
    惟其聲明僅促使法院職權發動，因此就其假執行之聲請不另
    為准駁之諭知；另被告聲請預供擔保免為假執行，核無不合
    ，應予准許。
柒、據上論結，本件原告之訴為一部有理由，一部無理由，依民
    事訴訟法第436條第2項、第389條第1項第3款、第392條第2
    項，判決如主文。　　　　　　
中　　華　　民　　國　　111 　年　　8 　　月　　24　　日
                  基隆簡易庭法  官  王翠芬
以上正本係照原本作成。
對於本件判決如有不服，應於收受送達後20日內向本院提出上訴
書狀，上訴於本院合議庭，並按他造當事人之人數附具繕本。如
委任律師提起上訴者，應一併繳納上訴審裁判費。
中　　華　　民　　國　　111 　年　　8 　　月　　24　　日
                            書記官  陳怡君